【裁判字號】    92,交簡上,3
【裁判日期】    920725
【裁判案由】    過失傷害
【裁判全文】
臺灣臺東地方法院刑事判決                          九十二年度交簡上字第三號
    上  訴  人  臺灣臺東地方法院檢察署檢察官
    被      告  甲○○
右上訴人因過失傷害案件，不服本院臺東簡易庭九十二年度東交簡字第四二號，中華
民國九十二年一月十七日第一審判決（聲請案號：臺灣臺東地方法院檢察署九十一年
度偵字第二○八八號）提起上訴，本院合議庭判決如左：
    主  文
原判決關於過失傷害部分撤銷。
甲○○過失傷害人，累犯，處拘役捌拾日，如易科罰金，以參佰元折算壹日。
    事  實
一、甲○○於民國八十六年間，因妨害風化案件，經臺灣高等法院花蓮分院判處有期
    徒刑拾月，於同年十一月八日執行完畢。詎仍不知悔改，於九十一年九月十八日
    晚上五至六時許，在臺東縣太麻里鄉金崙村友人住處，與朋友共同飲用米酒之酒
    類飲料，其明知酒後控制力及注意力均已達無法安全駕駛動力交通工具之程度，
    猶駕駛車牌號碼ＰＹ－五八八六號號自用小客車（公共危險部分業經原審判決確
    定），沿臺東縣太麻里鄉○○村○○鄰村道由金崙往壢坵方向行駛，迨於同日晚
    上七時許，本應注意飲用酒類後吐氣所含酒精濃度超過每公升零二五毫克時，不
    得駕車及行經該村道彎道處時，應注意車前狀況，減速慢行，並隨時採取必要之
    安全措施，作隨時停車之準備，而依當時情形，天候晴，柏油路面，無障礙，狀
    況良好，並無不能注意之情事，竟疏未注意及此，於酒後駕車並以超過當地速限
    四十公里以上之時速穿越該彎道，適有由丙○○騎乘車牌號碼ＰＶＮ－三○一號
    機車後搭載丁○○自對向駛至該處，甲○○因車速過快轉彎不及，致所駕駛自小
    客車撞及丙○○駕駛之機車而肇事，丙○○因而受有左腿骨粉碎性骨折、頭部外
    傷及多處擦裂傷等傷害，丁○○則受有左上臂裂傷，皮膚缺損約十二公分長及左
    膝部裂傷，擦傷約十公分長之傷害，嗣經到場處理警員對甲○○實施檢測呼氣所
    含酒精濃度達每公升○．四八毫克（ＭＧ／Ｌ）。甲○○於肇事後，於警員前往
    現場處理時，在其上開犯行未為任何有偵查犯罪職權之公務員知悉前，待在現場
    向據報前來處理車禍事宜之臺東縣警察局大武分局警備隊員警乙○○表示為其駕
    車肇事，並進而接受本件裁判。
二、案經被害人丙○○、丁○○訴由臺灣臺東地方法院檢察署檢察官偵查起訴。
    理  由
一、右揭事實，業據被告甲○○於本院審理時坦承不諱，核與告訴人丙○○、丁○○
    指訴之情節相符，並有臺東縣警察局道路交通事件調查報告表一紙及照片六幀幀
    在卷可稽。而告訴人丙○○、丁○○受有如事實欄所載傷害乙節，亦有馬偕紀念
    醫院臺東分院及財團法人臺東基督教醫院診斷證明書一紙在卷足憑。而告訴人丙○○現因骨頭生長狀況較為緩慢，是行走時雖仍需依靠拐杖，如將來骨頭生長完
    畢，即可恢復行走，仍有治癒之可能性乙節，業經本院電詢告訴人於馬偕醫院臺
    東分院之主治醫師屬實，有本院公務電話紀錄表一紙在卷足憑。
二、按汽車駕駛人飲用酒類後其吐氣所含酒精成分超過每公升零點二五毫克以上者，
    不得駕車，又行車速度，依標誌或標線之規定，無標誌或標線者，於行經彎道、
    坡路時，應減速慢行，作隨時停車之準備；另汽車行駛時，駕駛人應注意車前狀
    況，並隨時採取必要之安全措施，道路交通安全規則第九十三條第一項第三款、
    第九十條、第九十四條第三項及第一百十四條第二款分別定有明文。經查，被告
    於肇事時經警實施檢測呼氣所含酒精濃度達每公升○．四八毫克（ＭＧ／Ｌ），
    有案件觀察紀錄表及酒精測試報告表各一紙在卷足憑。另依據卷附交通事故調查
    報告表所載，當時肇事地點之速限為四十公里，被告於警詢時陳稱：「（問：當
    時你行駛速率為何？）答：大約四十左右」，而於本院審理時自承：「（問：你
    是如何開車撞到告訴人的機車？）答：我有喝酒，那邊又是轉彎，當時我的時速
    很快，雙方都是開遠燈，一時反應不及就撞上了」等語明確，再由警卷所附現場
    照片中，被告所駕自小客車之剎車痕觀察之，該剎車痕係自被告所駕車道直線延
    伸至對向之路旁，亦徵被告係以高速駕車行經該彎道，恰有告訴人自對向而來，
    被告因來不及轉彎，方直線衝撞至告訴人。而本件依據卷附道路交通事故調查表
    所繪製之現場圖所示及道路交通事故調查報告表各欄項目明細內容，足見當時天
    候晴朗、路面狀況無缺陷，依被告當時行駛之路線，應無不能注意之情事，然被
    告於本院審理時供陳：「一時反應不及就撞上了」等語，足見被告未注意遵守上
    開規定，疏未注意車前狀況，隨時採取必要之安全措施，以致閃煞不及而肇事。
    綜上，被告違反上開道路交通安全規則之規定而有過失至明。
三、核被告所為，係犯刑法第二百八十四條第一項前段之過失傷害罪。被告一過失行
    為同時致告訴人丙○○、丁○○成傷，侵害告訴人二人之身體法益，係一行為同
    時觸犯數罪名，為想像競合犯，應依刑法第五十五條之規定，從一重論處過失傷
    害罪。另被告於八十六年間，因妨害風化案件，經臺灣高等法院花蓮分院判處有
    期徒刑拾月，於八十六年十一月八日執行完畢，有臺灣高等法院被告全國前案紀
    錄表一紙在卷足憑，於五年以內再犯本件有期徒刑以上之罪，為累犯，應依刑法
    第四十七條規定加重其刑。又被告為汽車駕駛人酒醉駕車，因而致人受傷，依法
    應負過失傷害之刑事責任，應依道路交通管理處罰條例第八十六條第一項加重其
    刑，並依法遞加重之。另被告於肇事後，於警員前往現場處理時，在其上開犯行
    未為任何有偵查犯罪職權之公務員知悉前，不逃避接受裁判而向警員自首，承認
    其為肇事人，業據被告供述甚明，核與證人乙○○於本院調查時證述相符，已合
    於刑法第六十二條前段對於未發覺之犯罪自首而接受裁判之要件，故依刑法第六
    十二條前段之規定減輕其刑。並依法先加重後減輕之。原審認被告罪證明確，予
    以論罪科刑，固非無見。然查：(1)被告於行經彎道時，非但未減速慢行，更以超
    過當地速限四十公里以上之時速行經彎道及本件車禍事故過失責任均屬被告等情
    ，原審均疏未予認定，量刑顯屬失當，容有未洽；(2)被告符合自首減刑之事實，
    原審漏未審酌認定，亦有未洽。檢察官上訴意旨以量刑過輕為由，指摘原判決不
    當，為有理由，應由本院予以撤銷改判。爰審酌被告犯罪動機、手段、過失程度
    、對告訴人所造成之傷害及業與告訴人達成和解，有和解筆錄一紙在卷足憑，暨
    犯罪後態度良好等一切情狀，量處如主文所示刑，並諭知易科罰金之折算標準。
五、據上論斷，依刑事訴訟法第四百五十五條之一第三項、第三百六十九條第一項前
    段、第三百六十四條、第二百九十九條第一項前段，刑法第二百八十四條第一項
    前段、第五十五條、第四十七條、第六十二條前段、第四十一條第一項前段，道
    路交通管理處罰條例第八十六條第一項，罰金罰鍰提高標準條例第一條前段、第
    二條，判決如主文。
本案經檢察官李進榮到庭執行職務
中     華     民     國     九十二     年      七      月    二十五     日
                                  臺灣臺東地方法院刑事庭
                                         審判長法  官  楊力進
                                               法  官  范乃中
                                               法  官  柯姿佐
右正本證明與原本無異。
本判決不得上訴。
                                               書記官  蘇美琴
中     華     民     國     九十二     年      八      月       五      日
附記
刑法第二百八十四條第一項前段
 (過失傷害罪)
因過失傷害人者，處六月以下有期徒刑、拘役或五百元以下罰金。


司法院資訊處製作；財團法人民間司法改革基金會備份。
